臺灣臺中地方法院民事判決
110年度訴字第2334號
原      告  桞烈堂  
訴訟代理人  胡竣凱律師
被      告  桞進興  
訴訟代理人  劉憲璋律師
複代理人    賴書貞律師
上列當事人間返還所有權狀事件，本院於民國110年11月22日言
詞辯論終結，判決如下：
    主      文
被告應將如附表所示土地之所有權狀正本返還予原告。
訴訟費用由被告負擔。
本判決於原告以新臺幣伍拾伍萬元為被告供擔保後，得假執行。
但被告如以新臺幣壹佰陸拾伍萬元為原告預供擔保後，得免為假
執行。
    事實及理由
一、原告主張：兩造為父子，原告為如附表所示土地之所有權人
    ，原將如附表所示土地之所有權狀正本（下稱系爭權狀）放
    置其位於臺中市○○區○○路0段000號住處2樓房間內，被告於
    數年前向原告表示要代為保管而取走系爭權狀，後於民國11
    0年間，原告多次要求被告返還系爭權狀，並於110年4月18
    日召開家庭會議時，當場要求被告返還權狀，遭被告拒絕，
    原告因而對被告提出侵占告訴，原告不但於檢察事務官詢問
    時明確表示要被告返還系爭權狀，復於調解時再次請求被告
    返還，仍遭拒絕而調解不成立，被告並於偵查中坦稱原告曾
    要求其返還系爭權狀，原告顯已終止兩造間就保管系爭權狀
    之委任關係，如被告有爭執，即再以起訴狀繕本、民事準備
    （二）狀繕本、110年10月27日存證信函送達為終止之意思
    表示，是被告已無占有系爭權狀之正當權源。為此，爰依民
    法第767條第1 項前段之規定，請求被告返還系爭權狀物等
    語。並聲明：（一）被告應將系爭權狀返還予原告。（二）
    願供擔保，請准宣告假執行。
二、被告則以：被告係因擔心系爭權狀遭原告之子即訴外人桞進
    益拿去借貸或為其他用途而影響原告權益，於徵得原告同意
    後，代為保管系爭權狀，桞進益夫妻處心積慮要求原告取回
    系爭權狀，動機實不單純，被告及親友甚感憂心，被告係基
    於孝心，避免他人利用原告不識字、行動不便而侵害原告權
    益，並無持系爭權狀為任何處分行為。原告雖確實有向被告
    要回系爭權狀，惟桞進益行為已違反公序良俗，依民法第72
    條之規定，應屬無效等語資為抗辯。並聲明：（一）原告之
    訴駁回。（二）願供擔保，請准宣告免為假執行。
三、原告主張其為如附表所示土地之所有權人，被告曾代為保管
    系爭權狀，後經原告要求返還系爭權狀，惟系爭權狀現仍由
    被告持有等情，業據提出如附表所示土地登記第一類謄本等
    件為證（參本院卷第57至73頁），且為被告所不爭執（參本
    院卷第128、166頁），堪信為真實。則按當事人之任何一方
    ，得隨時終止委任契約；所有人對於無權占有其所有物者，
    得請求返還之，民法第549條第1項、第767條第1項前段分別
    定有明文。原告既曾要求被告返還系爭權狀，堪認原告已有
    對被告為終止委任被告保管系爭權狀之意思表示，是兩造委
    任關係既已終止，被告並無持有系爭權狀之法律上依據，則
    原告主張其為系爭權狀所有權人，為被告無權占有，即非無
    由。被告雖辯稱原告均係遭桞進益主導而為，桞進益行為已
    違公序良俗云云，惟桞進益有無唆使原告、唆使原告之行為
    有無違反公序良俗，無關原告有無合法終止兩造間委任關係
    ，原告是否因桞進益要求而欲取回系爭權狀，至多僅為其終
    止兩造間委任關係之動機，與其意思表示之效力無涉，是被
    告辯解尚不足採。從而，原告依民法第767條之規定，請求
    被告返還系爭權狀，為有理由，應予准許。
四、兩造均陳明願供擔保聲請准宣告假執行或免為假執行，核無
    不合，爰分別酌定相當之擔保金額，予以准許。
五、本件事證已臻明確，兩造其餘之攻擊防禦方法及所提之證據
    ，經本院審酌後，認與判決結果不生影響，爰毋庸一一論述
    ，併此敘明。
六、據上論結，本件原告之訴為有理由，依民事訴訟法第78條、
    第390條第2項、第392條第2項，判決如主文。
中　　華　　民　　國　　110 　年　　12　　月　　16　　日
                  民事第四庭          法  官  蔡家瑜
以上正本係照原本作成。　　　　　　　　　
如對判決上訴，應於判決送達後20日內向本院提出上訴狀。如委
任律師提起上訴者，應一併繳納上訴審裁判費。
中　　華　　民　　國　　110 　年　　12　　月　　16　　日
                                      書記官  蔡秀貞  
附表：
編號                  土地 權利範圍 1 坐落臺中市○○區○○段000地號土地 6/72 2 坐落臺中市○○區○○段00000地號土地 6/72 3 坐落臺中市○○區○○段00000地號土地 6/72 4 坐落臺中市○○區○○段000地號土地 1/1 5 坐落臺中市○○區○○段00000地號土地 1/1 6 坐落臺中市○○區○○段000地號土地 1/1 7 坐落臺中市○○區○○段000000地號土地 1/1 8 坐落臺中市○○區○○段0000地號土地 1/1 9 坐落臺中市○○區○○段0000地號土地 1/1